【裁判字號】    94,簡,241
【裁判日期】    950331
【裁判案由】    地價稅
【裁判全文】
臺北高等行政法院判決
                                       94年度簡字第241號
原      告  甲○○
被      告  臺北市稅捐稽徵處
代  表  人  乙○○處長）住同.
訴訟代理人  戊○○
            丁○○
上列當事人間因地價稅事件，原告不服臺北市政府中華民國94年
1月21日府訴字第09322271200號訴願決定，提起行政訴訟。本院
判決如下：
    主  文
原告之訴駁回。
訴訟費用由原告負擔。
    事  實  及  理  由
一、事實概要：原告所有臺北市○○區○○段1小段411之2地號
    持分土地（下稱系爭土地），原經被告所轄文山分處按一般
    用地稅率課徵民國92年地價稅。嗣經原告於92年11月28日以
    系爭土地無償供公共使用為由，申請按土地稅減免規則第9
    條規定減免地價稅，經被告所轄文山分處於92年12月24日派
    員會同臺北市政府地政機關人員實地勘查，查得系爭土地非
    屬供公共使用，遂以93年1月30日北市稽文山甲字第0936131
    7200號函否准原告所請。原告於93年3月15日申請更正，經
    該分處以93年3月22日北市稽文山甲字第09360227400號函覆
    原告：系爭申請案業經函覆在案，並檢還92年地價稅繳款書
    。原告不服，申請復查，未獲變更，提起訴願，復遭決定駁
    回，遂提起本件行政訴訟。
二、原告起訴意旨略以：
  (一)系爭土地係無償供公眾使用，不限定特定人使用之土地，為
    土地稅減免規則第4條所稱供公共使用之土地。又因系爭土
    地從未管制而開放給公眾使用，且非屬建造房屋應保留之空
    地部分，依土地稅減免規則第9條規定應予免徵。
  (二)系爭土地經被告所轄文山分處以92年12月22日北市稽文山甲
    字第09261317220號函，請臺北市政府工務局建築管理處查
    告系爭土地是否為法定空地，經該處以93年1月9日北市工建
    照字第09270220400號函復系爭土地非屬建築基地範圍，是
    系爭土地理當免徵地價稅，與土地稅減免規則第9條規定並
    無不符。
  (三)系爭土地其中10.05平方公尺提供設立社區管理委員會辦公
    室、守望相助崗哨及警政機關巡邏箱，皆係無償使用；其中
    189.6平方公尺提供華園社區居民無償停放車輛，而入口處
    所立「禁止外車進入」告示，並未徵得原告同意，故被告據
    此認定系爭土地不予免徵，尤嫌無據。
  (四)本件並非申請減免事件，乃系爭土地應否課稅之問題，自無
    申請逾期之疑義。況本件已經原告循序於法定期間內提起復
    查，自屬合法。
  (五)為此，請求原處分及訴願決定均撤銷。
三、被告答辯則以：
  (一)查原告所有系爭土地，原經被告所轄文山分處按一般用地稅
    率課徵92年地價稅，嗣經原告於92年11月28日以系爭土地無
    償供公共使用為由，申請按土地稅減免規則第9條規定減免
    地價稅。經被告所轄文山分處於92年12月22日以北市稽文山
    甲字第09261317220號函請臺北市政府工務局建築管理處查
    告系爭土地是否為法定空地，嗣經該處於93年1月9日北市工
    建照字第09270220400號函復系爭土地非屬建築基地範圍，
    惟經該分處另於92年12月24日派員會同地政機關人員實地勘
    查，系爭土地約有面積35.89平方公尺為搭有鐵皮之私人停
    車位，約面積10.05平方公尺為社區管理委員會辦公處及守
    望相助崗哨，其餘面積供華園社區內車輛停放，門口設有「
    禁止外車進入」及「違者上鎖罰款500元」告示，此有卷附
    勘查紀錄及相片9張供參，是系爭土地確係供特定人使用，
    並未開放供民眾使用，自不符土地稅減免規則第9條規定，
    該分處乃於93年1月30日以北市稽文山甲字第09361317200號
    函復系爭土地非屬公共使用，否准原告免稅申請，並無不合
    。
  (二)原告訴稱「禁止外車進入」告示非其設立，不應據以免徵乙
    節。查稽徵機關係依土地客觀使用情況認定地價稅徵免，與
    原告上開說詞無關，原告所訴並不足採。
  (三)再者，依土地稅減免規則第22條規定，原告主張減免之事由
    ，屬於應申請之事件，且依同規則第24條規定應於每年開徵
    40日前提出申請，本件應於92年9 月22日提出，惟原告遲至
    同年11月28日始提出，業已逾期，當年度地價稅自無法享有
    減免之優惠。
  (四)為此，請求駁回原告之訴。
四、土地稅法第3條規定：「地價稅或田賦之納稅義務人如左：
    一、土地所有權人。．．．」，第14條規定：「已規定地價
    之土地，除依第22條規定課徵田賦者外，應課徵地價稅。」
    。土地稅減免規則第4條規定：「本規則所稱供公共使用之
    土地，係指供公眾使用，不限定特定人使用之土地」，第9
    條規定：「無償供公共使用之私有土地，經查明屬實者，在
    使用期間內，地價稅或田賦全免。但其屬建造房屋應保留之
    空地部分，不予免徵」，第22條規定：「依第七條至第十七
    條規定申請減免地價稅或田賦者，公有土地應由管理機關，
    私有土地應由所有權人或典權人，造具清冊檢同有關證明文
    件，向直轄市、縣（市）主管稽徵機關為之」；第24條第1
    項規定：「合於第七條至第十七條規定申請減免地價稅或田
    賦者，應於每年（期）開徵四十日前提出申請；逾期申請者
    ，自申請次年（期）起減免。減免原因消滅，自次年（期）
    恢復徵收」。
五、經查，系爭土地之使用分區為第二種住宅區及第三種住宅區
    ，原課徵地價稅，此有使用分區電腦資料附於原處分卷可憑
    。原告以系爭土地具有土地稅減免規則第9條無償供公共使
    用之事由，申請減免地價稅，自應依同規則第24條規定之於
    每年開徵日40日前提出申請。台北市92年地價稅係定於92年
    11月1 日開徵，此有被告92年8 月25日北市稽財甲字第0929
    0768300 號公告及報紙版面各一份附於本院卷第60至66頁可
    憑。是以，土地所有權人申請減免該年度之地價稅，自應於
    92年11月1 日之前40日，即92年9 月22日之前提出，惟原告
    遲至同年11月28日始以一紙「更正申請書」向被告申請減免
    ，此有該更正申請書附於原處分卷附件(一)可憑，原告本件申
    請案自已逾期，堪予認定。是以，縱認原告所主張之減免事
    由屬實，依土地稅減免規則第24條第1 項規定，僅能自申請
    次年期即93年起減免。原告主張其已依法於期限內提出者，
    乃復查程序云云，惟縱將其於92年11月28日所提出之「更正
    申請書」，認屬對於92年度地價稅不服所為之復查申請，也
    係基於同一規定認其迄復查程序中始請求減免，業已逾期，
    而應認於當年度無減免之適用，原告之請求同屬無據。
六、退步言，縱認原告之請求未逾申請期限，查系爭土地面積為
    235 平方公尺，係屬72使字第1314號使用執照之自願保留地
    （按此非屬法規文字，乃地主於興建建物當時，自願提供為
    空地），此經台北市政府工務局建築管理處查復被告甚明，
    有該處93年1 月9 日北市工建照字第09270220400 號函附於
    原處分卷附件(五)可稽，即系爭土地非屬法地空地自明。又該
    土地實際之使用狀況為：約35.89 平方公尺為搭有鐵皮之私
    人停車位；約10.05 平方公尺為社區管理委員會辦公室及該
    社區私設之守望相助崗哨；其餘面積係僅供華園社區內居民
    車輛停放，該入口並立有「禁止外車進入」及「違者上鎖罰
    款500 元」之告示，此並經被告所轄文山分處92年12月24日
    派員會同臺北市政府地政處人員勘查現場屬實，有會勘結果
    載明於土地稅減免表及現場照片9 幀附於原處分卷附件(四)可
    稽，被告認定系爭土地係僅供特定人使用，並未開放供公眾
    使用，而不符合前揭土地稅減免規則第9 條規定，並非無據
    。
七、原告雖主張前開土地供社區管理委員會辦公室、守望相助崗
    哨及社區居民停放車輛使用之部分，均係無償，至「禁止外
    車進入」及「違者上鎖罰款500 元」之告示牌，乃管理員為
    管理方便所私設，與原告無關，系爭土地除供原告家人停車
    使用之噴漆噴示之「私人車位」部分外，其餘均符供公共使
    用之定義，應予減免云云。惟查，上開使用情形除經被告派
    員履勘屬實外，並經該社區管理員丙○○結證稱：「【（提
    示原處分卷）照片上顯示牆壁寫有「私人車位」四字該車位
    何人使用？】是原告的兒子、弟弟使用，大家都知道那是他
    們的地，其他住戶不會去停」、「【（提示原處分卷照片）
    照片上劃有停車格車位是何人使用？】就是住戶使用」、「
    【停車格何人劃的？】是之前管理委員會劃的，之後我有重
    劃過一次」等語甚詳（見本院卷第35、36頁），足證系爭土
    地除原告一家人所使用部分外，其餘部分則係社區住戶或管
    理員所使用，已屬特定之多數人，不論是否有償，均未符土
    地稅減免規則第4 條規定「本規則所稱供公共使用之土地，
    係指供公眾使用，不限定特定人使用之土地」之定義自明。
    原告上開主張，即無法成立。至證人證述系爭土地上停車格
    為管理員所繪，而為社區住戶所利用停車，倘非出於原告之
    同意，實屬無權占有之民事問題，原告因而所生之損失應向
    住戶求償，而非轉而向被告請求減免地價稅，併予敘明。
八、從而，原處分於法並無違誤，訴願決定予以維持，亦無不合
    ，原告仍執前詞，訴請撤銷原處分及訴願決定，為無理由，
    應予駁回。又本件為簡易訴訟事件，爰不經言詞辯論，逕為
    判決，併予敘明。
據上論結，本件原告之訴為無理由，爰依行政訴訟法第98條第3
項前段、第233條第1項、第236條，判決如主文。
中    華    民    國    95    年     3     月    31    日
                                第七庭法  官  李  玉  卿
上為正本係照原本作成。
本件以訴訟事件所涉及之法律見解具有原則性者為限，始得於本
判決送達後20日內向本院提出上訴狀並表明上訴理由，如已於本
判決宣示後送達前提起上訴者，應於判決送達後20日內補具上訴
理由（均按他造人數附繕本），且經最高行政法院許可後方得上
訴。
中    華    民    國    95    年     3     月    31    日
                                      書記官  楊  怡  芳


司法院資訊處製作；財團法人民間司法改革基金會備份。
